【裁判字號】    99,台上,101
【裁判日期】    990107
【裁判案由】    妨害性自主等罪
【裁判全文】
最高法院刑事判決              九十九年度台上字第一０一號
上  訴  人  甲○○
上列上訴人因妨害性自主等罪案件，不服台灣高等法院中華民國
九十八年十一月四日第二審判決（九十八年度上訴字第三三六六
號，起訴案號：台灣板橋地方法院檢察署九十七年度偵字第一０
四九二、二０八０二號），提起上訴，本院判決如下：
    主  文
上訴駁回。
    理  由
按刑事訴訟法第三百七十七條規定，上訴於第三審法院，非以判
決違背法令為理由，不得為之。是提起第三審上訴，應以原判決
違背法令為理由，係屬法定要件。如果上訴理由書狀並未依據卷
內訴訟資料，具體指摘原判決不適用何種法則或如何適用不當，
或所指摘原判決違法情事，顯與法律規定得為第三審上訴理由之
違法情形，不相適合時，均應認其上訴為違背法律上之程式，予
以駁回。本件原審經審理結果，認為上訴人甲○○所犯二強制性
交犯行，均罪證明確，因而撤銷第一審關於該二部分所為科刑之
判決，改判論處上訴人成年人，故意對十四歲以上未滿十八歲之
女子犯強制性交罪及攜帶兇器，對未滿十四歲之女子犯強制性交
罪，計二罪刑（分處有期徒刑六年、八年六月），並依數罪併罰
之例，定其應執行之刑，已分別詳敘其調查、取捨證據之結果及
憑以認定犯罪事實之心證理由。並就上訴人否認之供詞及其所辯
各語，認非可採，予以論述。被害人Ａ女（案發時未滿十八歲，
其真實姓名、出生年月日等均詳卷）於偵查中到庭結證，已稱上
訴人在台北縣蘆洲市永平公園公廁內對其強制性交，原先以膠帶
欲綑綁其手腳及貼其嘴部時，又拿地上之衣服要塞伊嘴巴，伊有
抗拒、呼叫，但跑不出去，其間聽到外面好像有人，上訴人起身
去顧門，伊原本要去開門及尖叫，但遭上訴人以手指塞住其嘴巴
，使其不能喊叫，嗣伊因害怕被告身上還有攜帶其他工具，只好
躺下，依上訴人要求幫其口交，上訴人有以陰莖插入伊陰道等語
，渠嗣於第一審審理時亦為相同之供證，且稱伊因怕上訴人身上
尚有其他工具，為了保命，始與其發生性行為；在發生性行為之
前，伊還認為自己逃得掉，所以有尖叫，後來因伊沒有穿衣服，
且不能確定在門外的是好人還是壞人，會害怕，才不敢喊救命等
語。而性侵害之被害人於甫遭強暴、脅迫手段時，基於自衛本能
及為求及時脫身，先則積極抗拒、呼救，嗣因見抵拒、脫身無望
，又恐加害人以更激烈手段壓制、加害，為求自保，乃迫於無奈
，予以配合，本與事理無違，於此其配合舉動乃遭加害人施以強
制之違背意願方法所致，要不能認其係出於被害人同意。則Ａ女
於警詢及上開偵、審中之供證，雖稱案發之初，渠曾抗拒、呼叫
，嗣於上訴人對之為強制性交時，未曾呼救，尚不能認所供有何
前後矛盾情形。原判決採信其供詞，實難認與客觀存在之經驗與
論理法則有何違背。上訴人於民國九十七年七月十四日上午六時
許，在台北縣三重市○○○路三三巷三號二樓「金東莊旅社」二
００室，確有以束帶綑綁被害人Ｂ女（案發時未滿十四歲，其真
實姓名、出生年月日等均詳卷）雙手，並持水果刀脅迫，違反Ｂ
女意願，先以手機拍其裸體影片，再予以強制性交得逞等情，除
據Ｂ女於偵查及第一審審理時供證屬實，並有扣案水果刀一把、
行動電話一具、已使用之束帶一條足稽。即上訴人於警詢對之亦
坦認無誤。而原判決並未認定上訴人帶同Ｂ女前往上開旅社，有
何施用強制手段，則Ｂ女之前往上開旅社，縱屬自願，姑不論其
原因為何，亦不能否認上訴人於該旅社房間內有以上開違反意願
之方式，對Ｂ女為強制性交犯行。況Ｂ女於偵、審中供稱係上訴
人先進入旅社辦理休息手續，伊在外面等，因上訴人事先已表示
旅社裡面的人其均認識，就是叫伊不要跑掉之意，伊恐有人衝出
來，故不敢離去等語，似見在上開旅館登記投宿之時，渠所以未
趁隙離去，非無緣由，以Ｂ女於案發當時尚未滿十四歲之稚齡，
致對案發當時情況，未能即時為正確判斷、斷然離去，衡情非無
可能，然要不能因之即認渠原有與上訴人為性交之意願。原判決
予以採信，尚難認與經驗、論理法則有何不符。是上訴意旨以上
情指摘原判決關於上訴部分違背法令，核與法律規定得為第三審
上訴理由之違法情形，不相適合。而其餘上訴意旨，或係就屬原
審採證認事職權之行使及原判決已說明事項，徒憑己見，任意指
摘，或仍為單純事實之爭執，均不能認係適法之第三審上訴理由
。依上揭說明，本件上訴違背法律上之程式，應予駁回。原判決
就上訴人涉犯兒童及少年性交易防制條例第二十二條第二項之罪
部分，維持第一審科刑之判決，駁回上訴人此部分之第二審上訴
，其因屬不得上訴第三審之案件，一經原審判決，即告確定，並
經原審就上訴人此部分之第三審上訴裁定駁回在案，附此敘明。
據上論結，應依刑事訴訟法第三百九十五條前段，判決如主文。
中    華    民    國  九十九  年    一    月    七    日
                      最高法院刑事第十二庭
                          審判長法官  黃  一  鑫
                                法官  張  春  福
                                法官  林  勤  純
                                法官  李  錦  樑
                                法官  陳  國  文
      本件正本證明與原本無異
                                      書  記  官
中    華    民    國  九十九  年    一    月   十四   日
                                                      Ｑ

司法院資訊處製作；財團法人民間司法改革基金會備份。
